臺灣宜蘭地方法院刑事判決　　　　　　 96年度交簡上字第6號
公　訴　人　臺灣宜蘭地方法院檢察署檢察官
上　訴　人　甲○○
即　被　告
　　　　　　乙○○
　　　　　　　　　　樓
上列上訴人因過失傷害案件，不服中華民國96年12月28日本院羅
東簡易庭95年度羅交簡字第216號（聲請簡易判決處刑書案號：
95年度偵字第3161號），提起上訴，本院管轄之第二審合議庭判
決如下：
    主  文
上訴駁回。
甲○○、乙○○均緩刑貳年。
    事  實
一、甲○○於民國95年6月17日下午1時42分許，駕駛車牌號碼IS
    一5081號自用小客車，沿宜蘭縣五結鄉○街路由東向西往二
    結方向行駛，於行經宜蘭縣五結鄉○街路二結王宮廟旁之無
    號誌之交岔路口時，適乙○○駕駛車牌號碼IV一0280號自用
    小客車，沿宜蘭縣五結鄉○街路由南向北往堤防道路方向行
    駛，雙方本應注意汽車行經無號誌交岔路口處時，應減速慢
    行，作隨時停車之準備，且依當時情形，天氣睛朗、路面為
    乾燥、平坦無障礙物之柏油路面、日間光線充足、視距良好
    ，並無不能注意之情事，竟疏未注意減速慢行，即貿然通過
    上開交岔路口，不慎發生擦撞，致甲○○左肩扭傷；乙○○
    受有頭部外傷併腦震盪之傷害。甲○○、乙○○於肇事後，
    警方前往處理尚未知悉何人肇事前，均在場承認為肇事者，
    並表示願意接受裁判。
二、案經甲○○、乙○○訴由宜蘭縣警察局羅東分局報請臺灣宜
    蘭地方法院檢察署檢察官偵查後聲請簡易判決處刑。
    理  由
一、訊據被告甲○○、乙○○對於上開事實均坦承不諱，復有被
    告2人所提之行政院衛生署宜蘭醫院診斷證明書及財團法人
    羅許基金會羅東博愛醫院診斷證明書各1件在卷可參，及宜
    蘭縣警察局羅東分局道路交通事故現場圖、道路交通事故調
    查報告表(一)、(二)、現場照片10幀附卷可佐。按汽車行駛時，
    駕駛人應注意車前狀況及兩車併行之間隔，並隨時採取必要
    之安全措施，又行車速度，依速限標誌或標線之規定，無速
    限標誌或標線者，於行經無號誌之交岔路口應減速慢行，作
    隨時停車之準備，道路交通安全規則第93條第1項第2款、第
    94條第3項分別定有明文。且依當時天氣睛朗、路面為乾燥
    、平坦無障礙物之柏油路面、日間光線充足、視距良好，並
    無不能注意之情事，被告2人竟疏未注意減速慢行，即貿然
    通過上開交岔路口，不慎發生車禍，被告2人之駕駛行為顯
    有過失，且其過失行為於對方所受之傷害間，具有相當因果
    關係。綜上所述，本件事證明確，被告2人過失傷害犯行堪
    以認定，應依法論科。
二、被告2人行為時，刑法業於94年2月2日修正公布，於95年7月
    1日施行。依修正後之刑法第2條第1項規定「行為後法律有
    變更者，適用行為時之法律。但行為後之法律有利於行為人
    者，適用最有利於行為人之法律」。該條係規範行為後法律
    變更所生新舊法比較適用之準據法，其本身無關行為可罰性
    要件之變更，是於刑法修正施行後，應適用該條之規定，為
    「從舊從新」之比較。又該條所稱「法律有變更」，指行為
    時與裁判時之刑罰法律，關於刑罰權規範事項（特別指刑罰
    權形成規範、成罪規範、科刑規範）互有不同內容之規範而
    言。再於比較時應就罪刑有關之共犯、未遂犯、想像競合犯
    、牽連犯、連續犯、結合犯以及累犯加重、自首減輕暨其他
    法定加減原因（如身分加減）與加減比例等一切情形，本於
    統一性及整體性原則，綜其全部罪刑之結果而為比較。本件
    關於新舊法比較適用之說明如下：
  (一)刑法第284條第1項定有罰金刑，而罰金刑之下限，依修正前
    刑法第33條第5款規定：「主刑之種類如左：五、罰金，一
    元以上。」換算成新台幣為3元，修正後刑法第33第5款規定
    為：「主刑之種類如下：五、罰金，新台幣一千元以上，以
    百元計算之。」是依修正後刑法第33條第5款規定，就罰金
    刑之下限有所提高。
  (二)修正前刑法第62條前段規定：「對於未發覺之罪自首而受裁
    判者，應減輕其刑。」惟該條於95年7月1日修正公布施行後
    ，已改為「得減輕其刑」。比較修正前後之規定，修正後之
    規定並未較有利於被告。
  (三)依修正前刑法第41條第1項前段及罰金罰鍰提高標準條例第2
    條之規定，易科罰金之折算標準，應以銀元3百元折算一日
    ，經換算為新台幣後，應以新台幣9百元折算為一日，惟修
    正後刑法第41條第1項前段則規定「犯最重本刑為五年以下
    有期徒刑以下之刑之罪，而受六個月以下有期徒刑或拘役之
    宣告者，得以新臺幣一千元、二千元或三千元折算一日，易
    科罰金。」，是比較新舊法之結果，新法並非較有利於被告
    。
  (四)本件綜合上揭新舊刑法比較之結果，並本於統一性及整體性
    原則，關於被告所犯刑法之罪，新修正之刑法並未較有利於
    被告，爰一體適用修正前之刑法。
三、核被告甲○○、乙○○所為，均係犯刑法第284條第1項前段
    之過失傷害罪。查被告於肇事後，於尚未為偵查犯罪職權之
    公務員知悉前，不逃避接受裁判而向前來處理之員警自首，
    承認其為肇事者，有卷附之自首情形紀錄表1紙可按，依修
    正前刑法第62條前段規定減輕其刑。原審認本件事證明確，
    據以論罪科刑，各量處拘役貳拾日，如易科罰金，以銀元
    300元即新台幣900元折算1日，經核其認事用法均無違誤，
    量刑亦稱妥適，被告2人之上訴為無理由，應予駁回。又被
    告2人於前未曾受有期徒刑以上刑之宣告，因一時失慮，致
    罹刑典，事後已坦承犯行，深具悔意，且於本院審理中已達
    成和解，經此刑之宣告後，應知警惕而無再犯之虞，本院認
    暫不執行其刑為當，併諭知緩刑2年，以啟自新。
據上論斷，應依刑事訴訟法第455條之1第1項、第3項、第368條
，刑法第74條第1項第1款，判決如主文。
本案經檢察官吳廣莉到庭執行職務
中　　華　　民　　國　　96　　年　　4 　　月　　25　　日
                  交通法庭  審判長法　官  謝佩玲
                                  法  官  蘇錦秀
                                  法  官  辜漢忠
以上正本證明與原本無異。
本件不得上訴。
                                  書記官 許麗汝
中　　華　　民　　國　　96　　年　　4 　　月　　26　　日
附錄本案論罪科刑法條：
刑法第284條第1項
因過失傷害人者，處6月以下有期徒刑、拘役或5百元以下罰金，
致重傷者，處1年以下有期徒刑、拘役或5百元以下罰金。
